【裁判字號】    98,訴,1993
【裁判日期】    980710
【裁判案由】    毒品危害防制條例
【裁判全文】
臺灣板橋地方法院刑事判決              98年度訴字第1993號
公  訴  人  臺灣板橋地方法院檢察署檢察官
被      告  甲○○
                    （現另案在臺灣宜蘭監獄執行中）
                    （現寄押在臺灣臺北監獄臺北分監）
上列被告因違反毒品危害防制條例案件，經檢察官提起公訴（98
年度毒偵字第2273號），因被告於本院準備程序中為有罪之陳述
，本院告知被告簡式審判程序之旨，並聽取當事人之意見後，經
合議庭裁定由受命法官獨任進行簡式審判程序，判決如下：
    主  文
甲○○施用第一級毒品，累犯，處有期徒刑拾月，扣案第一級毒
品海洛因貳包（合計驗餘淨重零點玖肆公克）均沒收銷燬，
其外包裝袋貳只均沒收；又施用第二級毒品，累犯，處有期徒刑
陸月，扣案第二級毒品甲基安非他命貳包（合計驗餘淨重柒點肆
柒零捌公克）均沒收銷燬，其外包裝袋貳只均沒收。應執行有期
徒刑壹年貳月，扣案第一級毒品海洛因貳包（合計驗餘淨重零點
玖肆公克）、第二級毒品甲基安非他命貳包（合計驗餘淨重
柒點肆柒零捌公克）均沒收銷燬，其外包裝袋肆只均沒收。
    事  實
一、甲○○前因施用毒品案件，經本院以九十一年度毒聲字第二
    六○六號裁定送觀察、勒戒後，認有繼續施用毒品傾向，復
    經本院以九十一年度毒聲字第四一九○號裁定令入戒治處所
    施以強制戒治，嗣於民國九十二年九月十九日因強制戒治成
    效評估合格，經本院裁定停止強制戒治出所付保護管束，於
    九十二年十二月十八日觀護期滿視為執行完畢，並由臺灣經
    臺灣板橋地方法院檢察署檢察官於九十三年一月十五日以九
    十三年度戒毒偵字第一九號不起訴處分確定，復於前揭強制
    戒治執行完畢後，五年內再犯施用毒品案件，經本院以九十
    七年度易字第九九三號刑事判決判處有期徒刑七月，於九十
    七年七月二十八日判決確定。另因違反麻醉藥品管理條例等
    案件，經臺灣臺北地方法院於八十年九月十六日以八十年度
    訴字第一三六二號刑事判決判處有期徒刑五年九月、五月，
    嗣經臺灣高等法院以八十年度上訴字第五一五四號刑事判決
    改判處有期徒刑五年六月、五月，應執行有期徒刑五年十一
    月，復經最高法院以八十一年度台上字第二二八四號判決駁
    回上訴而確定，嗣於八十三年二月五日假釋出監後，又因違
    反麻醉藥品管理條例案件，分別經臺灣士林地方法院以八十
    四年度訴字第二七九號刑事判決判處應執行有期徒刑六年六
    月，復經臺灣高等法院於八十五年二月十日以八十四年度上
    訴字第六二四三號刑事判決駁回上訴而確定、經本院以八十
    五年度易字第五二七八號刑事判決判處有期徒刑六月確定，
    經撤銷前揭假釋，執行殘刑及接續執行，於九十年十二月二
    十一日縮短刑期假釋出監，嗣又撤銷假釋執行殘刑，甫於九
    十六年一月十八日縮刑期滿執行完畢（致使本件構成累犯）
    。詎其猶不知悔改，於上開強制戒治執行完畢後，五年內再
    犯上開施用毒品案件經法院判處罪刑確定後，竟又基於施用
    第一級毒品海洛因之犯意，於九十八年三月十六日晚上八時
    許在臺北縣三重市臺北橋附近友人車上，以將海洛因粉末摻
    入香菸點燃吸食之方式，施用海洛因一次，隨後在同址又基
    於施用第二級毒品甲基安非他命之犯意，以將甲基安非他命
    置入玻璃球內燒烤吸食其煙霧之方式，施用甲基安非他命一
    次。嗣於同日晚上九時許在臺北縣三重市○○路、中正北路
    口為警查獲，並扣得海洛因二包（合計驗餘淨重零點三三九
    四公克）、甲基安非他命二包（合計驗餘淨重七點四七○八
    公克），復採集其尿液送驗而查知上情。
二、案經臺北縣政府警察局三重分局報告臺灣板橋地方法院檢察
    署檢察官偵查起訴。因甲○○於本院準備程序中為有罪之陳
    述，經本院合議庭裁定以簡式審判程序審理。
    理  由
一、訊據被告甲○○對於前揭犯罪事實均坦承不諱，經查：
（一）被告經警採尿送台灣檢驗科技股份有限公司，以EIA 酵素
      免疫分析法篩檢、GC/MS 氣相層析質譜儀分析法確認檢驗
      結果，呈嗎啡及甲基安非他命陽性反應，有該公司九十八
      年三月三十日出具之濫用藥物檢驗報告、尿液代碼對照表
      各一紙在卷可參（見偵查卷第六十三頁、第二十六頁）。
      復查：
  １、海洛因施用入人體後水解還原成嗎啡，再循嗎啡之代謝方
      式排出體外，業據行政院衛生署藥物食品檢驗局以七三藥
      檢壹字第○三○二二一號函說明綦詳，且尿液中能否驗出
      嗎啡陽性反應，與其投與量、投與途徑、採尿時間、個人
      體質及檢測方法之靈敏度有關，國外曾有文獻報導注射六
      毫克之海洛因鹽酸鹽，其代謝物嗎啡之平均可檢出時限約
      為二十六小時，亦經行政院衛生署藥物食品檢驗局於八十
      一年九月八日以（八一）藥檢壹字第八一一四八八五號函
      釋明在案。
  ２、甲基安非他命經口服投與後，約百分之七十於二十四小時
      內自尿中排出，約百分之九十於九十六小時內自尿中排出
      ，由於目前國內尿液中甲基安非他命之檢驗僅為鑑定其是
      否呈陽性反應，尚未定其含量，且甲基安非他命成分之檢
      出與其投與方式、投與量、個人體質、採尿時間與檢測儀
      器之精密度等諸多因素有關，因此僅憑尿液中呈甲基安非
      他命陽性反應，並無法確實推算吸食時間距採集時間之長
      短，惟依上述資料推斷，最長可能不會超過四日即九十六
      小時，此經行政院衛生署藥物食品檢驗局於八十一年二月
      八日以（八一）藥檢壹字第○○一一五六號函釋明在案。
  ３、前揭尿液檢驗報告載明係以GC/MS （即氣相層析質譜儀分
      析法）方法作為確認檢驗之方式，而該方法之原理係檢品
      經氣化後，通過層析管分離純化，再將純化後之成分循序
      送入質譜儀做個別鑑定。因質譜儀所測定之圖譜，在化學
      上被公認具有指紋特性，故可據以完全判定該檢品係為何
      種化合物。是以氣相層析質譜儀（GC/MS） 作藥物及其代
      謝產物之定性及定量分析，幾乎不會有偽陽性反應產生，
      此經台北榮民總醫院於八十三年四月七日以八三北總內字
      第三○五九號函釋明在案。
  ４、準此被告之尿液經以氣相層析質譜儀分析法檢驗，既係呈
      嗎啡及甲基安非他命陽性反應，顯見被告應有在前揭犯罪
      時間施用第一級毒品海洛因及第二級毒品甲基安非他命之
      行為甚明。
（二）扣案白色粉末二包送驗結果，含第一級毒品海洛因成分（
      合計驗餘淨重零點三三九四公克）、扣案白色透明結晶塊
      二包送驗結果，確係第二級毒品甲基安非他命（合計驗餘
      淨重七點四七○八公克），此有交通部民用航空局航空醫
      務中心毒品鑑定書二份在卷足憑（見偵查卷第六十四頁、
      第六十五頁），應認上開扣案毒品確係海洛因、甲基安非
      他命無誤。
（三）被告前因施用毒品案件經法院裁定送強制戒治後，於九十
      二年九月十九日因停止戒治出所付保護管束，於九十二年
      十二月十八日觀護期滿視為執行完畢，復於前揭強制戒治
      執行完畢後，五年內再犯施用毒品案件，經本院以九十七
      年度易字第九九三號刑事判決判處有期徒刑七月，於九十
      七年七月二十八日判決確定，有臺灣高等法院被告前案紀
      錄表一份附卷可憑，再犯本件施用第一級毒品海洛因及施
      用第二級毒品甲基安非他命之事實，堪以認定。從而，本
      件事證已臻明確，被告前開犯行洵堪認定，應予依法論科
      。
二、按海洛因、甲基安非他命分屬毒品危害防制條例第二條第二
    項第一款所規定之第一級毒品及同條項第二款所規定之第二
    級毒品，核被告施用海洛因、甲基安非他命之行為，分別係
    犯毒品危害防制條例第十條第一項之施用第一級毒品罪及同
    條第二項之施用第二級毒品罪。其持有毒品之低度行為，應
    為施用毒品之高度行為所吸收，均不另論罪。被告所犯上開
    二罪間，犯意各別，罪名互異，應分論併罰。又被告有如事
    實欄所載刑事科刑及執行情形，有上開臺灣高等法院被告前
    案紀錄表一份在卷可憑，其於受有期徒刑之執行完畢後，五
    年以內故意再犯本件有期徒刑以上之罪，為累犯，應依刑法
    第四十七條第一項之規定加重其刑。本院審酌被告施用毒品
    ，足以戕害其身心，滋生其他犯罪，惡化治安，嚴重損及公
    益，且被告前曾犯施用毒品罪，業經刑事判決確定，仍未戒
    斷其施用毒品之惡習，竟再為本件施用毒品犯行，顯見其不
    思悔改，惟其施用毒品行為於本質上係屬自我戕害行為，反
    社會性之程度應屬較低，及其犯後坦承犯行，態度尚稱良好
    等一切情狀，分別量處如主文所示之刑，並定應執行刑，以
    資懲儆。
三、扣案海洛因二包（合計驗餘淨重零點三三九四公克）、甲基
    安非他命二包（合計驗餘淨重七點四七○八公克）分屬第一
    級、第二級毒品，且係本件查獲之毒品，不問屬於犯人與否
    ，爰依毒品危害防制條例第十八條第一項前段規定，併予宣
    告沒收銷燬之（惟鑑驗耗罄之毒品既已滅失，自毋庸宣告沒
    收銷燬），又其外包裝袋四只係用於包裹毒品海洛因、甲基
    安非他命，防其裸露、潮濕，便於攜帶施用，且均係被告所
    有，此據被告於本院審理時供明在卷，爰依刑法第三十八條
    第一項第二款規定，併予宣告沒收。
據上論斷，應依刑事訴訟法第二百七十三條之一第一項、第二百
九十九條第一項前段，毒品危害防制條例第十條第一項、第二項
、第二十三條第二項、第十八條第一項前段，刑法第十一條前段
、第四十七條第一項、第五十一條第五款、第九款、第三十八條
第一項第二款，判決如主文。
本案經檢察官謝岳龍到庭執行職務。
中    華    民    國    98    年    7     月    10    日
                刑事第十一庭    法  官  劉  安  榕
以上正本證明與原本無異。
如不服本判決，應於判決送達後10日內敘明上訴理由，向本院提
出上訴書狀（應附繕本），上訴於臺灣高等法院；未敘述上訴理
由者，應於上訴期間屆滿後20日內向本院補提理由書（均須按他
造當事人之人數附繕本），切勿逕送上級法院。
                                書記官  陳  盈  真
中    華    民    國    98    年    7     月    10    日
附錄本案論罪科刑法條全文：
毒品危害防制條例第10條
施用第一級毒品者，處六月以上五年以下有期徒刑。
施用第二級毒品者，處三年以下有期徒刑。


司法院資訊處製作；財團法人民間司法改革基金會備份。
